【裁判字號】    97,交聲,1276
【裁判日期】    980430
【裁判案由】    聲明異議
【裁判全文】
臺灣臺南地方法院交通事件裁定        97年度交聲字第1276號
移送機關    交通部公路總局嘉義區監理所麻豆監理站
異議人即
受處分人    甲○○
上列受處分人因違反道路交通管理處罰條例案件，對於交通部公
路總局嘉義區監理所麻豆監理站民國97年12月11日所為之裁決處
分（處分案號：麻監裁罰字第裁75-Z00000000號），聲明異議，
本院裁定如下：
    主  文
異議駁回。
    理  由
一、原處分意旨略以：異議人即受處分人甲○○（下稱異議人）
    於民國九十七年八月五日七時許，駕駛車牌號碼５１１－Ｔ
    Ｑ號自用一般大貨車，在國道一號北上一九六．一公里處，
    未依規定車道行駛（同向四車道大型車行駛中內車道），經
    內政部警政署國道公路警察局第三警察隊掣單舉發，嗣經移
    送機關即交通部公路總局嘉義區監理所麻豆監理站查證屬實
    ，依道路交通管理處罰條例第三十三條第一項第三款、第六
    十三條第一項第一款之規定，裁處異議人罰鍰新臺幣（下同
    ）四千元，並記違規點數一點等語。
二、本件異議意旨略以：本件違規路段標線跟一般交流道不一樣
    ，正常交流道口有加速跑道，惟本件違規路段之北上交流道
    口並沒有加速跑道，直接畫成四個車道標示不清，且異議人
    並沒有刻意行駛於中內側車道，因而為此聲明異議，請求撤
    銷原處分等語。
三、按汽車行駛於高速公路、快速公路或設站管制之道路，不遵
    使用限制、禁止、行車管制及管理事項之管制規則，未依規
    定行駛車道者，處汽車駕駛人三千元以上六千元以下罰鍰，
    汽車駕駛人，並記違規點數一點，道路交通管理處罰條例第
    三十三條第一項第三款及第六十三條第一項第一款分別定有
    明文。又按汽車行駛高速公路及快速公路，其車道之使用，
    除因交通事故及道路施工依臨時或可移動標誌指示或交通勤
    務警察指揮外，應依設置之交通標誌、標線或號誌之規定，
    無設置者，應依下列規定︰二、大型車應行駛於外側車道，
    並得暫時利用緊臨外側車道之車道超越前車，高速公路及快
    速公路交通管制規則第八條第一項二款亦有明文。
四、經查：
(一)、異議人於九十七年八月五日七時許，駕駛車牌號碼５１１－
    ＴＱ號自用一般大貨車，在國道一號北上一九六．一公里處
    ，未依規定車道行駛（同向四車道大型車行駛中內車道），
    經內政部警政署國道公路警察局第三警察隊掣單舉發等情，
    有內政部警政署國道公路警察局九十七年八月五日公警局交
    字第Ｚ00000000號舉發違反道路交通管理事件通知
    單及移送機關九十七年十二月十一日麻監裁罰字第裁７５－
    Ｚ00000000號裁決書各一份附卷可稽，且為異議人
    所不否認，自堪認屬實。
(二)、又證人即本件舉發之警員陳宏銘於九十八年四月七日本院調
    查時到庭證稱：「（本件是否你舉發，情形如何？〈提示舉
    發單並告以要旨〉）是我舉發的，我與同事小隊長吳宏章二
    人一組駕駛警車停在國道一號北上路段一九六．四公里處避
    車彎內，該處距離彰化交流道將近一公里多，彰化交流道之
    入口處在一九八公里處，我們發現異議人所駕駛之大車行駛
    於中內車道，北上路段一九六．四公里處係四線車道，我駕
    駛警車尾隨異議人之車輛行駛，當時異議人的車輛仍然行駛
    於中內車道，至一九六．一公里處才將異議人攔停，並開單
    舉發。」等語明確（見本院卷第四十八頁），堪認異議人確
    有於上開時、地駕駛上開車輛行駛於中內車道之違規行為，
    而遭員警攔停至路肩掣單舉發之事實無訛。
(三)、異議人固辯稱：本件標線跟一般交流道並不一樣，正常交流
    道口有加速跑道，但是伊違規之北上交流道口並沒有加速跑
    道，直接畫成四個車道，依規定大車應行駛在外車道沒錯，
    但是在交流道之前只有三個車道，那時我行駛於中間之車道
    ，因為當時伊在超車，在超車過程中就行駛至該交流道，但
    是車道就變成四線道，所以伊就變成行駛於中內車道因而違
    規，且伊並沒有刻意行駛於中內側車道云云。然證人陳宏銘
    於本院調查時證稱：「（你有無看到異議人自何時開始行駛
    於中內車道？）從一九六．四公里之避車彎內就看到異議人
    一直行駛於中內車道，依我的目視，異議人在一九六．四公
    里前三、四百公尺即行駛於中內車道。」、「（你看到異議
    人駕車行駛於中內車道的過程中，異議人右側的車道，是否
    可以讓他切入外側車道？）可以，當時車流量正常。」、「
    （國道一號高速公路，在異議人違規之路段幾公里處開始變
    成四線車道？）約在北上路段一九七．四公里處即完全變成
    四線車道，沒有所謂之加速車道。」等語明確（見本院卷第
    四十九頁），並有內政部警政署國道公路警察局第三警察隊
    九十八年一月十二日公警三交字第０９８０３００１４３號
    函一紙在卷可憑，且異議人於該交流道前為三線車道時即超
    車行駛於中間車道等情，復據異議人自承在卷（詳本院卷第
    四十八頁背面）。則以本件舉發地點國道一號北上一九六．
    一公里處與該路段三線車道變換為四線車道之起點北上一九
    七．四公里處，二者相距達一點三公里，況異議人於該北上
    彰化交流道一九八公里處前即已行駛於中間車道，復參以本
    件異議人當時所行駛國道一號一九六．四公里以北四線車道
    ，車流、車速俱屬正常，異議人縱因所駕駛之中線車道變為
    中內車道，然其未即時駛回外側車道，至為警攔停舉發前仍
    行駛於中內車道，從距離、時間及當時車流觀察，並無何不
    能立即返回應行駛之外側車  道之情形，足見異議人於前開
    時、地，確有駕駛大型車行駛於中內車道之違規行為，甚為
    明確。
(四)、次按標誌、標線、號誌之設置、養護及號誌之運轉，由主管
    機關及警察機關依其管轄辦理；遇有道路與交通狀況有變更
    時，應增設必要之標誌、標線、號誌，此為道路交通標誌標
    線號誌設置規則第四至六條所明文規定。因此主管機關其本
    得於法令授權範圍內，基於權責對於各項行政措施為具體裁
    量、規劃，以求達成道路充分利用、維持交通秩序、保障道
    路使用人往來便利與安全之行政目的，除有違背法令或明顯
    矛盾、錯誤，司法機關亦不得涉入行政權核心領域，民眾對
    於行政機關具體行政措施如有意見，自應循正當管道向行政
    機關陳情、反應，然於主管機關為相應之處置前，汽車駕駛
    人仍應遵守既有之標誌、標線、號誌而為行駛。況高速公路
    路段為三線道抑或四線道，乃屬一望即知之事實，一般駕駛
    人當可輕易分辨，異議人尚不得僅以路面標示不清，作為免
    責事由。
(五)、另交通勤務警察或依法令執行交通稽查任務人員，開單舉發
    違反道路交通管理處罰條例所列之違規事實，經公路主管機
    關或警察機關所為之裁決處罰，本質上為行政處分，係公務
    員基於職務上權力，依法就特定之具體事件所為具公法上效
    果之單方行政行為，基於公務員為公法上行為具有公信力之
    原則，該行政行為當可被推定為真正，其據以依法處分之事
    實認定亦為正確無誤。本此公信原則，乃立法者賦予行政機
    關制定違反道路交通事件統一裁罰標準及處理細則，使執勤
    警員得當機處分以達其維護交通秩序、安全之行政目的。另
    本件警員陳宏銘與異議人間，並無怨隙，且係毫不相識之人
    ，復經具結在卷，衡情應無設詞攀誣，或虛構違規事實陷害
    異議人之理！此外，本院亦查無任何證據足資證明執勤員警
    有捏造事實違法取締之情事存在，則執勤警員本其維護交通
    秩序、安全職責所為之舉發，自應受到合法、正確之推定。
五、綜上所述，異議人於上揭時、地，駕駛上開自用一般大貨車
    ，行經國道一號北上一九六．一公里處之同向四車道路段時
    ，因大型車行駛中內車道，未依規定車道行駛之違規情事，
    應堪認定。則移送機關依道路交通管理處罰條例第三十三條
    第一項第三款、第六十三條第一項第一款及違反道路交通管
    理事件統一裁罰基準表之相關內容之規定，裁處異議人罰鍰
    四千元，並記違規點數一點，核無違誤。本件異議無理由，
    應予駁回。
六、據上論斷，應依道路交通管理處罰條例第八十七條第二項，
    道路交通案件處理辦法第十九條，裁定如主文。
中    華    民    國    98    年     4    月    30    日
                        交通法庭法  官  陳金虎
以上正本證明與原本無異。
如不服本裁定應於送達後5日內向本院提出抗告狀（應附繕本）
。
                                書記官  蔡明峰
中    華    民    國    98    年    4     月    30    日


司法院資訊處製作；財團法人民間司法改革基金會備份。
